臺灣桃園地方法院民事判決　　　　　　 93年度簡上字第161號
上　訴　人　丙○○
被　上訴人　甲○○
　　　　　　信正交通有限公司
上　一　人
法定代理人　丁○○
訴訟代理人　己○○
　　　　　　戊○○
上列當事人間請求侵權行為損害賠償事件，上訴人對於中華民國
93年7月14日本院桃園簡易庭93年度桃簡字第784號第一審判決，
提起上訴，並於本院為訴之變更，本院於民國94年8 月16日言詞
辯論終結，判決如下：
    主  文
被上訴人應再連帶給付上訴人新台幣玖萬元，及自民國九十三年
八月二十五日起至清償日，按年息百分之五計算之利息。
第二審訴訟費用由被上訴人連帶負擔。
    事實及理由
一、按訴之變更或追加，非經他造同意，不得為之；但請求之基
    礎事實同一、擴張或減縮應受判決事項之聲明者，不在此限
    ，民事訴訟法第446 條第1 項、第255 條第1 項第2 、3 款
    定有明文。本件上訴人於原審依侵權行為之法律關係，請求
    被上訴人及乙○○（此部分上訴人之上訴及起訴業經撤回）
    應連帶賠償新台幣（下同）252,010 元，並具體表明請求賠
    償項目為拖吊費用8,500 元、車輛修理費205, 010元、租車
    費用38,500元，嗣經原審判命被上訴人應連帶給付上訴人12
    5, 817元（即拖吊費8,500 元、汽車修理費96,817元、租車
    費用20,500元），並駁回上訴人其餘請求，上訴人不服提起
    上訴，上訴聲明原為：原判決不利於上訴人部分廢棄。廢棄
    部分被上訴人應再連帶給付上訴人205,010 元暨自起訴狀繕
    本送達之翌日起至清償日止，按年息5%計之利息。嗣於本院
    93年12月15日準備程序期日減縮為：被上訴人應再連帶給付
    上訴人108,193 元暨自上訴狀繕本送達最後被上訴人之翌日
    起至清償日止，按年息5%計算之利息。復於本院94年1 月19
    日準備程序期日撤回原上訴之聲明，並追加請求車輛因毀損
    所減少之價額90,000元。鑑於汽車修理費用及汽車毀損所減
    少之價額均係本於被上訴人侵權行為之同一基礎事實而為請
    求，故被上訴人雖不同意上訴人變更，揆諸前揭說明，仍應
    予准許，應由本院就新訴為審理。又被上訴人經合法通知，
    均未於言詞辯論期日到場，核無民事訴訟法第386 條各款所
    列情形，爰依上訴人之聲請，由其一造辯論而為判決，合先
    敘明。
二、上訴人起訴主張：其夫劉葉江於91年8 月23日上午6 時許，
    駕駛其所有車牌號碼DX-0326 號自用小客貨車（下稱A 車）
    ，行經國道1 號高速公路北向南48.8公里處內側車道時，適
    有訴外人乙○○駕駛車牌號碼Q3-3946 號自小客車（下稱B
    車）行駛於同向中外車道，因訴外人乙○○發現即將錯過南
    崁交流道，便突然煞車欲變換至外側車道，以便下南崁交流
    道，而行駛在乙○○同車道正後方之被上訴人甲○○，駕駛
    被上訴人信正交通有限公司（下稱信正公司）所有之車牌號
    碼AO-615號聯結車（下稱C 車），因未保持安全距離，煞車
    不及而向前追撞B 車，使B 車橫越中外車道至內側車道，致
    行駛在內側車道之劉葉江因煞車不及撞擊B 車後，又撞向分
    向護欄，最後上下翻覆在最內側車道，A 車之車體因此受有
    損害。本件車禍係被上訴人甲○○之過失行為所致，而被上
    訴人信正公司為其僱主，為此本於侵權行為之法律關係，請
    求被上訴人連帶給付252,010 元（包括拖吊費用8,500 元、
    車輛修理費205,010 元、租車費用38,500元）及自起訴狀繕
    本送達翌日起至清償日止，按年息5%計算之利息。（原審判
    決判令被上訴人應連帶給付上訴人125,817 元及其利息部分
    ，而駁回上訴人其餘之訴，上訴人就敗訴部分聲明不服上訴
    ，嗣於本院撤回原上訴之聲明並追加請求因車輛毀損所減少
    之價額，被上訴人則未上訴聲明不服）。並為上訴聲明：被
    上訴人應再連帶給付上訴人90,000元，及自上訴狀繕本最後
    送達被上訴人之翌日起至清償日止，按年息5%計算之利息。
三、被上訴人信正公司則以：根據警方筆錄記載，本件車禍之發
    生係一部追撞一部，而被上訴人信正公司之受僱人即被上訴
    人甲○○並非直接撞及上訴人之車輛，對於上訴人損害之發
    生即欠缺直接因果關係，自無須負賠償之責等語置辯。並為
    答辯聲明：駁回上訴。另被上訴人甲○○，則未於言詞辯論
    期日到場，亦未提出書狀為聲明及陳述供本院參酌。
四、按損害賠償之債，以有損害之發生及有責任原因之事實，並
    二者之間，有相當因果關係為成立要件。所謂「相當因果關
    係」，係指依經驗法則，綜合行為當時所存在之一切事實，
    為客觀之事後審查，認為在一般情形上，有此環境，有此行
    為之同一條件，均發生同一之結果者，則該條件即為發生結
    果之相當條件，行為與結果　即有相當之因果關係，反之，
    若在一般情形上，有此同一條件存在，而依客觀之審查，認
    為不必皆發生此結果者，則該條件與結果並不相當，不過為
    偶然之事實而已，其行為與結果間即無相當因果關係。經查
　　，被上訴人甲○○為被上訴人信正公司之司機，於91年8 月
　  22日上午駕駛C 車，從台北市○○道一號高速公路往桃園縣
    平鎮市方向行駛，嗣於當日上午6 時25分許，行經國道一號
    高速公路南下48.8公里屬桃園縣境內之處時，應注意大型車
    輛以時速90公里速度行駛高速公路時，前後二車間之行車安
    全距離應保持70公尺以上，並應注意車前狀況，隨時採取必
    要之安全措施（參高速公路交通管制規則第6 條、道路交通
    安全規則第94 條 第3 項分別定有明文），以避免發生事故
    之危險，而依當時情形，又無不能注意之情形，竟疏未注意
    ，於時速90公里之速度駕駛時，與前車僅保持十餘公尺之間
    距，適有訴外人乙○○駕駛B 車同在外側車道行駛，突然減
    速欲右轉入出口匝道，致被上訴人甲○○閃煞不及，自後撞
    及訴外人乙○○駕駛之B 車後方，旋該車左偏至內側車道，
    再與上訴人之夫劉葉江所駕駛之A 車發生擦撞等情，業經本
    院刑事庭92年度桃交簡字第1845 號 判決認定在案，被上訴
    人甲○○雖就該刑事判決提起上訴，惟於嗣後撤回上訴而告
    確定，且有內政部警政署國道公路警察局道路交通事故調查
    報告表2 紙、照片10張、台灣省桃園縣行車事故鑑定委員會
    鑑定意見書乙紙附於該刑事卷宗可稽，是被上訴人甲○○於
    本件車禍之發生顯有過失，且與上訴人所有之A 車受損間，
    具有相當因果關係，自應負侵權行為損害賠償責任。又被上
    訴人甲○○係被上訴人信正公司僱用之司機，以駕駛聯結車
    運送貨物為業，其於執行職務時駕駛信正公司所有之C 車，
    致生本件車禍，復為信正公司所不爭執，則被上訴人信正公
    司對甲○○執行職務時之過失，亦應負連帶賠償責任。是被
    上訴人信正公司以上訴人所受之損害與被上訴人甲○○之過
    失行為間並無直接因果關係，無須負損害賠償責任之抗辯，
    即不足採。
五、次按物被毀損時，被害人除得依民法第196 條請求賠償外，
    並不排除民法第213條至第215條之適用。依民法第196條請
    求賠償物被毀損所減少之價額，得以修復費用為估定之標準
    ，但以必要者為限（例如：修理材料以新品換舊品，應予折
    舊）。被害人如能證明其物因毀損所減少之價額，超過必要
    之修復費用時，就其差額，仍得請求賠償。（最高法院77年
    度第9 次民事庭會議決議(一)可資參照）。查上訴人主張其車
    輛雖經修復，惟修復後仍減損交易價值90,000元乙節，業據
    其提出台北市汽車商業同業公會93年12月17日（93）北市汽
    車商鑑字第1159號鑑定函為證，被上訴人對此亦不爭執，堪
    信為實在。揆諸前開說明，上訴人自得請求被上訴人連帶賠
    償此項減損之價額，是上訴人請求被上訴人連帶賠償車輛因
    毀損所減少之交易價額90,000元，應予准許。
六、綜上所述，上訴人本於侵權行為法律關係，於提起上訴後即
    94年1 月19日以言詞追加被上訴人應再連帶給付汽車因毀損
    所減少之價額90,000元，及自上訴狀繕本最後送達被上訴人
    之翌日即93年8 月25日起算之法定遲延利息部分，為有理由
    ，應予准許。
七、結論，本件上訴為有理由，依民事訴訟法第436 條之1 第3
    項、第450 條、第85條第2 項、第463 條、第385 條第1 項
    前段，判決如主文。
中　　華　　民　　國　　94　　年　　8 　　月　　30　　日
                  民事第一庭審判長法　官  郭琇玲
                                  法　官　賴惠慈
                                  法　官　林淑鳳
上列正本證明與原本無異。
本判決不得上訴。
中　　華　　民　　國　　94　　年　　8 　　月　　30　　日
                                  書記官　黃楓茹
